臺灣臺中地方法院民事判決　　　　　　　96年度訴字第2675號
原　　　告　甲○○
訴訟代理人　謝錫深律師
被　　　告　總瑩建設股份有限公司
法定代理人　丙○○○
被　　　告　丁○○
上二人共同
訴訟代理人　乙○○○
上列當事人間請求返還價金事件，本院於民國96年11月22日言詞
辯論終結，判決如下：
    主      文
原告之訴及假執行之聲請均駁回。
訴訟費用新臺幣壹萬參仟捌佰柒拾元由原告負擔。
    事實及理由
一、原告起訴主張：
  (一)原告於民國95年3月16日與被告總瑩建設股份有限公司（下
    稱總瑩公司）、丁○○分別簽定「房屋預定買賣合約書」及
    「土地預定買賣合約書」，購買被告等所興建坐落於台中縣
    太平市○○段941-7地號之「公園大鎮」C區編號C9之房屋一
    棟及其土地（下稱系爭房地），雙方約定房地總價新台幣（
    下同）530萬元，其中土地價款為318萬元，建物總價為212
    萬元，原告已給付被告總瑩公司22萬元，給付被告丁○○
    108萬元。
  (二)原告向被告購買系爭房地時，因該屋係預售屋，而購買時被
    告總瑩公司之人員告知該屋應可於95年7月底完工，並交付
    予原告進入使用，然被告總瑩公司遲至96年2月間始完工，
    已與被告總瑩公司所稱能於95年7月底交付予原告之情不符
    。又被告總瑩公司於施工期間，因主結構柱內管線不通而敲
    開，每支被打斷之部分逾半或1/3，毀損嚴重，其安全結構
    已遭嚴重破壞，而被告總瑩公司竟僅以泥沙填塞，已損結構
    安全，此部分經原告以其父親吳定育之名義，以存證信函要
    求被告總瑩公司改善，但被告總瑩公司置若罔聞。而介紹原
    告向被告買受系爭房地之訴外人許榮任亦曾寄存證信函予被
    告總瑩公司，指稱被告總瑩公司應於95年7月底前交屋，並
    指摘被告總瑩公司施工有諸多瑕疵，然被告總瑩公司均置之
    不理，原告不得已向台中縣消費爭議調解委員會申訴，但調
    解不成立，原告因而向被告為解除契約。系爭買賣契約既經
    原告解除，被告即負回復原狀之義務，而原告業已支付被告
    總瑩公司22萬元，給付被告丁○○108萬元，依法被告自應
    返還予原告，但被告均置之不理，爰提起本件訴訟。
  (三)被告總瑩公司以原告於95年5月31日之期款50萬元未為給付
    ，認為原告構成違約之事由，然而原告原本購買被告之不動
    產，經其前手許榮任告知於95年5月31日即可完工，並可遷
    入，故雙方約定原告於完工交屋之時給付被告總瑩公司50萬
    元，其餘款項則以貸款為給付，此由房屋付款明細中，何以
    定明5月31日付款50萬元，而於土地付款明細則無此約定之
    情形可知；再者，若如被告總瑩公司所稱，原告應於95年5
    月31日付款50萬元，何以被告總瑩公司除以其所有工程完竣
    後要求原告辦理貸款及產權過戶外，並無再要求原告給付該
    50萬元？且此部分事實，原告曾以存證信函要求被告總瑩公
    司改善缺失後始辦理繳款等事宜，但被告總瑩公司均置之不
    理，是被告總瑩公司稱原告未依約給付，顯是顛倒事實，實
    為被告總瑩公司未於期限內完工交屋，又於工程品質及結構
    上有安全顧慮，經原告要求其改善仍未獲置理。再者，原告
    已經給付被告等130萬元，剩餘款項僅為貸款部分及50萬元
    之現金，依常理而言，原告亦希望有自己之房屋居住，何需
    再租屋給付租金之理，實則係被告等未能依約履行及施工品
    質有安全之虞，故原告解約於法有據等語。並聲明：被告總
    瑩公司、丁○○各應給付原告22萬元、108萬元，及均自本
    起訴狀繕本送達翌日起至清償日止，按年息5%計算利息；並
    陳明願供擔保，請准宣告假執行。
二、被告則以：系爭房屋及土地買賣契約書均係由原告父親吳定
    育以原告名義訂約，然原告從頭到尾均未出面，吳定育是否
    合法代理原告訂立系爭買賣契約，顯有疑義；又系爭房地前
    曾預售與訴外人許榮任，許榮任再讓渡與原告，茲因被告與
    原告重新訂立買賣契約，則被告所應負之契約責任應以95年
    3月16日所簽立之買賣契約為準，原告主張有口頭約定事宜
    ，被告否認之。再者，系爭買賣契約簽立後，被告總瑩公司
    僅收到22萬元期款，至95年5月31日之期款50萬元，買受人
    至今仍未給付，依約已構成違約事由；且系爭房屋取得使用
    執照後，被告總瑩公司與土地出賣人即一再函請原告依約辦
    理貸款及產權過戶手續，惟原告均置之不理，則系爭買賣契
    約經被告寄發存證信函為解除契約之意思表示，該契約已於
    96年3月29日解除在案，則依系房屋爭買賣契約第5條第2款
    、第17條第2款約定及土地買賣契約第3條、第9條約定，被
    告得沒收依房地總價款15%計算之金額。亦即系爭買賣契約
    因原告違約，被告最多得向原告沒收159萬元，而原告僅繳
    納130萬元價金，如何謂得請求返還剩餘價金？是原告之請
    求顯無理由等語置辯。並聲明：請求駁回原告之訴及假執行
    之聲請；如受不利判決，願供擔保請准宣告免予假執行。
三、得心證之理由：
  (一)兩造對於本件係原告之父親吳定育以原告名義，於95年3月
    16日與被告總瑩公司、丁○○分別簽定「房屋預定買賣合約
    書」及「土地預定買賣合約書」，購買被告等所興建坐落於
    台中縣太平市○○段941-7地號之「公園大鎮」C區編號C9之
    房屋一棟及其土地（即系爭房地），雙方約定房地總價530
    萬元，其中土地價款為318萬元，建物總價為212萬元，原告
    業已給付被告總瑩公司22萬元，給付被告丁○○108萬元等
    情，均不爭執，復有原告提出之系爭房屋預定買賣合約書及
    土地預定買賣合約書（以上均為影本）各1份為證，堪認此
    部分之事實屬實。
  (二)原告主張被告總瑩公司未依約履行，且施工品質有安全之虞
    ，經原告向被告為解除契約，被告即負回復原狀之義務，而
    原告已給付被告總瑩公司22萬元，給付被告丁○○108萬元
    ，依法被告自應返還予原告等語；被告則以系爭房地之買賣
    契約係由原告父親吳定育以原告名義訂約，然原告從頭至尾
    均未出面，吳定育是否合法代理原告訂立系爭買賣契約，顯
    有疑義等語資為抗辯。是本院所應審究者，厥為原告有無授
    權吳定育與被告簽訂系爭房地之買賣契約？
  (三)按無代理權人以代理人名義所為之法律行為，非經本人承認
    ，對於本人不生效力，民法第170條第1項定有明文。本件系
    爭房屋及土地之買賣契約書係由原告父親吳定育以原告名義
    與被告簽立，前已敘明；惟被告辯稱吳定育是否合法代理原
    告訂立系爭買賣契約，顯有疑義等語。經查，原告於本院96
    年度訴字第891號吳定育訴請總瑩公司返還買賣價金事件中
    ，曾提出聲明狀，表示：「…上述房屋、土地（即系爭房地
    ）買賣契約均係父親（即吳定育）所為，本人自始自終（應
    係「自始至終」之誤）均不知情，兼之本人又聾、又啞且有
    極重度障礙，已無生活自理能力，又怎能行使授予代理權之
    行為呢？則父親既未告知本人，也未經本人授權，何來代理
    權，上述之房屋、土地買賣契約自因吳定育之無權代理而自
    始無效」等語，此經本院依職權調閱前開案卷查核無誤；又
    原告於本院審理時亦到庭自承：「該聲明狀是我出具，我沒
    有授權我父親幫我簽約」等語；復據證人即原告父親吳定育
    於本件審理時到庭證稱：「（本件房屋及土地買賣合約書是
    誰去簽約的？）都是我簽的，都是我的筆跡」、「（本件原
    告有無授權你與被告簽訂系爭房屋及土地買賣契約？）他不
    願意。」等語（均見本院96年11月22日言詞辯論筆錄），足
    見本件原告確實未授權吳定育代理原告簽立系爭房屋及土地
    買賣契約，吳定育應係無權代理原告與被告簽立系爭買賣契
    約，而原告迄今仍拒不承認系爭買賣契約，是以，系爭買賣
    契約已因原告本人拒絕承認而自始不發生代理行為之效力，
    ，對於原告本人即不生任何法律效力。從而，原告仍以系爭
    買賣契約業已解除，被告即負回復原狀之義務為由，提起本
    件訴訟，請求被告總瑩公司、丁○○各應給付原告22萬元、
    108萬元，及均自起訴狀繕本送達翌日起至清償日止，按年
    息5%計算之利息，為無理由，應予駁回。至原告受敗訴判決
    ，其假執行之聲請即失所依據，應併予駁回。
四、因本案事證已臻明確，兩造其餘主張陳述及所提之證據，與
    本院上開論斷無涉或無違，均毋庸再予審酌，併予敘明。
五、訴訟費用之依據：民事訴訟法第78條。
中　　華　　民　　國　　96　　年　　12　　月　　13　　日
                  民事第二庭　法　官　許秀芬
以上正本係照原本作成
如對本判決上訴，須於判決送達後20日內向本院提出上訴狀
中　　華　　民　　國　　96　　年　　12　　月　　13　　日
                    　　　　　書記官　陳其良
